【裁判字號】    91,訴,1651
【裁判日期】    920919
【裁判案由】    誣告
【裁判全文】
臺灣桃園地方法院刑事判決                        九十一年度訴字第一六五一號
    公  訴  人  臺灣桃園地方法院檢察署檢察官
    被      告  甲○○
                戊○○
    右  一  人
    選任辯護人  許文生律師
                李美寬律師
右列被告因誣告案件，經檢察官提起公訴（九十一年度偵續字第四六號），本院判決
如左：
    主  文
戊○○、甲○○均無罪。
    理  由
一、公訴意旨略以：被告甲○○及其姊夫戊○○均明知甲○○與己○○間存有金錢債
    務糾紛，並且甲○○還有詐欺及偽造文書之刑事官司在案（臺灣桃園地方法院檢
    察署八十八年度偵字第一三七０六號、臺灣桃園地方法院八十九年度易字第一四
    五二號），甲○○於民國八十九年八月二十三日晚上六時許，在桃園縣新屋鄉美
    新（起訴書誤載為欣）餐廳用餐時，適與己○○及隨行二名友人丁○○、庚○○
    偶遇，雙方談及債務問題，甲○○即主動提議至己○○位於桃園縣中壢市○○路
    二八五號五樓辦公室核對雙方債務帳目，其間氣氛平和並無恐嚇情事，核帳完畢
    後並向己○○表示願簽發本票以供擔保，以期己○○撤回上開案件之刑事告訴。
    為取信於己○○，甲○○復主動表示可由其姊夫戊○○擔任保證人，雙方始於翌
    日即同年月二十四日，由己○○偕同二名工人庚○○、丁○○與甲○○共同前往
    戊○○位在桃園縣新屋鄉○○○路○段五三八號住處，由甲○○、戊○○為共同
    發票人而簽發金額共計新台幣（下同）一千萬元之本票九張。姜、黃二人均明知
    上開事實經過，竟共同基於使己○○受有刑事處分之意圖，於八十九年八月二十
    四日晚上八時許，向該管公務員即桃園縣警察局楊梅分局新屋派出所，向該所警
    員謊稱：甲○○於八十九年八月二十三日下午六時許，於美新餐廳用餐時遭到己○○及另二不知名之人強押上車，載往己○○位於中壢市之辦公室對帳，限制其
    行動自由，並出言恐嚇『如果你不簽，就將你帶去賣器官』等語，致甲○○心生
    畏懼而簽立本票共計一千萬元，復於翌日即二十四日強押至戊○○住處，向戊○○恐嚇稱『如果你不替甲○○背書，待會外面的小弟進來，會對你做些什麼事，
    我不知道』等語，致戊○○心生畏懼而擔任共同發票人，虛捏與上開事實不符之
    內容，誣告己○○涉犯妨害自由、恐嚇等罪，致己○○為警移送妨害自由等罪嫌
    ，而為本署以八十九年度偵字第一三八０四號為不起訴處分在案，因認被告甲○○、戊○○均涉犯刑法第一百六十九條第一項之誣告罪嫌。
二、按犯罪事實應依證據認定之，無證據不得推定其犯罪事實；又不能證明被告犯罪
    或其行為不罰者，應諭知無罪之判決，刑事訴訟法第一百五十四條、第三百零一
    條第一項分別定有明文。次按刑法第一百六十九條第一項之誣告罪，以意圖他人
    受刑事或懲戒處分，而為虛偽之告訴、告發、報告者為要件，所謂虛偽係指明知
    無此事實故意捏造而言，若告訴人誤認有此事實或以為有此嫌疑，自不得指為虛
    偽，即難科以該條項之罪。又告訴人所訴事實，不能證明其係實在，對於被訴人
    為不起訴處分確定者，是否構成誣告罪，尚應就其有無虛構事實誣告之故意以為
    斷，並非當然可以誣告罪相繩，最高法院四十年台上字第八八號判例及五十九年
    台上字第五八一號判例意旨足資參照。
三、公訴人認被告戊○○、甲○○二人涉犯上開罪嫌，無非係以告訴人己○○之指訴
    及證人庚○○、丁○○、丙○○、彭成木、徐謝茶妹之證述為其論據。訊據被告
    二人固坦言於右揭時地向桃園縣警察局楊梅分局告訴己○○妨害自由等情，惟均
    矢口否認有何誣告犯行，其中被告甲○○辯稱：八十九年八月二十三日當晚有一
    不詳人士以介紹工程為由，邀約伊到美新餐廳見面後，聊沒幾句，確遭告訴人及
    庚○○等四人硬推上車載至桃園縣中壢市○○路二八五號五樓對帳，並強逼伊簽
    下面額一千萬元之本票九紙，翌日又被押至其姊夫即被告戊○○住處，由被告戊○○在本票上簽名，並無設詞誣陷告訴人等語，被告戊○○則辯稱：伊與告訴人
    並無債務糾葛，若非告訴人夥同小弟強迫，又豈會在面額一千萬元之本票上簽名
    共同發票等語。經查：
  (一)告訴人己○○及證人丙○○、庚○○、丁○○固分別於警偵訊及本院審理時，到
    庭指稱：渠等四人於八十九年八月二十三日十八時許，在新屋鄉美新餐廳偶遇被
    告甲○○及其友人，經被告甲○○主動提議，始由告訴人搭載被告甲○○至其位
    於中壢市○○路二八五號五樓之辦公室與告訴人之子楊岡章對帳，被告甲○○係
    主動上車，對帳過程平和，對完帳後被告甲○○並與庚○○等人在該辦公室飲酒
    至醉，翌日告訴人與證人庚○○、丁○○在被告戊○○住處，亦未對被告二人有
    何施強暴脅迫之行為云云，然就被告甲○○究係何時簽發上開九紙本票一節，告
    訴人於本院審理時所指：並未要求被告甲○○簽發本票，因被告甲○○請伊撤銷
    偽造文書文書及詐欺之告訴，並表示讓被告戊○○擔任保證人，翌日才與證人庚○○、丁○○至被告戊○○住處簽發本票云云，竟與證人丁○○於偵查中供陳：
    本票係被告甲○○對完帳後簽發，當時僅有伊與告訴人、證人庚○○三人在場，
    翌日被告甲○○說要向其姊夫戊○○借錢，一個人去其姊夫不會借，要我們陪他
    去，被告戊○○是因詐欺這筆錢才背書云云相悖，參以證人丙○○係告訴人之友
    人，證人庚○○、丁○○則自承係告訴人之員工，所為證述自不免曲從附和，且
    事涉其等自身之刑責，是否全然可採，已非無疑。
  (二)況告訴人所經營之亨商建設股份有限公司，前於八十七年間在桃園縣大溪鎮興建
    房屋出售，板模工程委由被告甲○○承作，被告甲○○並向告訴人購買其所有位
    於桃園縣龍潭鄉之四戶房屋、土地，價金共計二千零三十九萬五千元，雙方同意
    由被告甲○○承作告訴人上開桃園縣大溪鎮工地房屋板模工程之工程款按期扣抵
    房屋價金，被告甲○○並簽發票號０二七三六０，發票日八十七年九月十九日，
    金額二千零三十九萬五千元之本票予被告己○○，甲○○購買之上開房屋其中二
    戶，分別向銀行貸款三百五十萬元、三百六十萬元，及扣抵其承作上開己○○大
    溪工地之工程款一百二十一萬元，甲○○尚積欠被告己○○一千三百六十萬四千
    六百一十元，雙方並約定房屋、土地所有權狀在貸款未核貸付清前，由告訴人保
    管，詎被告竟以所購得上開其中二戶房屋，明知該二戶房屋土地、建物所有權狀
    並未遺失，竟委託不知情之代書向桃園縣大溪地政事務所謊報遺失，申請補發土
    地、建物所有權狀，經告訴人提起詐欺告訴，由臺灣桃園地方法院檢察署檢察官
    於八十九年五月一日提起公訴，經本院於九十年九月十九日以八十九年度易字第
    一四五二號判決判處被告甲○○有期徒刑八月在案，此有臺灣高等法院於九十一
    年四月十六日以九十年度上易字第四三０八號判決甲○○行使偽造私文書，足以
    生損害於公眾及他人，處有期徒刑八月在案，此有臺灣高等法院被告全國前案紀
    錄表及上開刑事判決影本各一件在卷可稽，是被告甲○○於本件案發時，因同一
    告訴人所告訴之前案尚在本院審理中，與告訴人間閒隙已生，且二人間債務糾紛
    之金額高達一千餘萬元，縱令告訴人八十九年八月二十三日當晚亦需通知其子楊
    岡章由臺北市木柵持帳冊前來始能對帳，對帳項目更涵括購買房屋款、房屋保留
    款、工程保留款、代繳營業稅及補貼擋土牆工錢等情，除據告訴人指述在卷外，
    並經證人楊岡章於偵查中到庭證述無訛，復有對帳單影本一件附卷足憑，益見債
    務關係之複雜，而被告甲○○既係告訴人等四人在餐廳所「偶遇」，自難期其備
    妥對帳相關資料，於此不利之情況下，竟於夜間支身隨同告訴人前往其辦公室對
    帳至翌日凌晨，並於短短三小時內（自八十九年八月二十三日二十二時許起，至
    同月二十四日凌晨一時許止）即釐清上開債務，客觀上實難排除有受告訴人等裹
    脅之可能，況被告甲○○倘自願前往對帳，亦無捨自己所駕車號ＫＹ－二一五０
    號自用小客車於美新餐廳不用，而改搭告訴人所駕自用小客車，以徒增日後取車
    困擾之理，況依證人楊岡章於偵查中所述，其與被告甲○○至遲於翌日凌晨一時
    許二人即對帳完畢，若被告之行動自如，當無滯留該處，與素不相識之證人丁○○等飲酒至醉之必要，足見被告甲○○所辯：伊於八十九年八月二十三日當晚遭
    告訴人強行載往告訴人辦公室對帳並簽下本票等節，衡諸情理，尚非全然無據。
  (三)又告訴人如何於八十九年八月二十四日七、八時許，夥同丁○○、庚○○及不詳
    姓名年籍之成年人數人，駕駛數部自小客車搭載甲○○，至被告戊○○位於桃園
    縣新屋鄉○○○路○段五三八號住處，與被告戊○○僵持二小時餘，於同日十一
    時許，告訴人竟出言恫嚇稱：「如果不簽，待會我外面的小弟進來會對你做些什
    麼事，我不知道」等語，以此加害他人生命、身體脅迫方式逼使被告戊○○共同
    簽發上開面額為一千萬元之本票九紙等情，迭據被告戊○○、甲○○指訴甚詳，
    且經證人乙○○到庭證述明確，告訴人並因上開犯行，經本院於九十二年七月二
    十九日以九十一年度易字第八一五號判決判處拘役五十五日在案，有上開刑事判
    決影本一件附卷足按，再佐以被告戊○○與告訴人間並無債權債務存在，倘非受
    人強制，又豈肯共同簽發上開面額一千萬元之本票，而無端背負他人龐大債務之
    理，且於同日二十時三十分許即至警局報案，有其警訊筆錄影本一件附卷可佐，
    堪信被告甲○○此部分所辯，亦非出於杜撰。至被告二人與證人徐謝茶妹、彭成
    木間，雖就八十九年八月二十四日被告戊○○屋內人數多寡、穿著，及告訴人所
    駕車輛數目、分布位置等之供證略有齟齬，然此究屬細節，且關涉個人記憶力之
    良窳，斷難以此即全盤否定被告供述之真實性，應予敘明。
四、綜上所述，被告二人辯稱無誣告犯意等語，尚堪採信。此外，本院復查無其他積
    極之證據足資證明被告二人有何公訴人所指誣告之犯行，既不能證明被告犯罪，
    自應為被告戊○○、甲○○均無罪之諭知，以昭審慎。
據上論斷，應依刑事訴訟法第三百零一條第一項，判決如主文。
本案經檢察官柯怡如到庭執行職務
中      華      民      國    九十二    年      九      月     十九     日
                                臺灣桃園地方法院刑事第十一庭
                                    法  官    丁  俊  成
右正本證明與原本無異。
如不服本判決，應於判決送達後十日內向本院提出上訴狀( 應附繕本 )，上訴於臺灣
高等法院。
                                    書記官    簡  慧  瑛
中      華      民      國    九十二    年      九      月    二十二    日


司法院資訊處製作；財團法人民間司法改革基金會備份。
